【裁判字號】    98,交聲,2067
【裁判日期】    980721
【裁判案由】    聲明異議
【裁判全文】
臺灣高雄地方法院交通事件裁定        98年度交聲字第2067號
原處分機關  交通部公路總局高雄區監理所
異  議  人
即受處分人  甲○○
上列異議人即受處分人因違反道路交通管理處罰條例案件，對於
交通部公路總局高雄區監理所於民國98年6 月26日所為之處分（
原處分：高監營裁字裁80-B00000000號），聲明異議，本院裁定
如下：
    主  文
異議駁回。
    理  由
一、原處分意旨略以：異議人即受處分人甲○○於民國98年5 月
    24日15時24分許，乘騎車牌號碼567-ECA 號重型機車於中正
    路與三多路口，因「不依標誌、標線號誌指示」之違規事實
    ，經原處分機關依道路交通管理處罰條例第48條第1 項第2
    款規定，裁處受處分人罰鍰新臺幣（下同）1,000 元，並依
    道路交通管理處罰條例第63條第1 項第3 款規定，記違規點
    數1 點等語。
二、異議意旨略以：異議人於上開時、地之違規行為，並處以60
    0 元之罰鍰，應到案日期即98年6 月9 日，因公私事繁忙，
    一時找不到通知單無法繳納，於同年6 月11日找到通知單，
    欲繳納時卻已加重罰鍰至1000元，與稅款之滯納金比例差距
    甚大，顯有程序及實體之違法因而聲明異議，請求撤銷原處
    分云云。
三、按道路交通管理處罰條例所稱汽車，包括機器腳踏車在內，
    又汽車駕駛人轉彎時，有不依標誌、標線、號誌指示之情形
    者，處新臺幣（下同）600 元以上1800元以下罰鍰，並記違
    規點數1 點，道路交通管理處罰條例第3 條第8 款、第48條
    第1 項第2 款、第63條第1 項第1 款定有明文；又按道路交
    通管理處罰條例所定罰鍰之處罰，受處罰人接獲違反道路交
    通管理事件通知單後，於15日內得不經裁決，逕依第92條第
    3 項之罰鍰基準規定，向指定之處所繳納結案，不服舉發事
    實者，應於15日內，向處罰機關陳述意見，其不依通知所定
    期限前往指定處所聽候裁決，且未依規定期限繳納罰鍰結案
    或向處罰機關到案陳述意見，處罰機關得逕行裁決之；違反
    交通管理事件行為人，未依規定自動繳納罰鍰，或未依規定
    聽候裁決，處罰機關應依基準表於舉發違反道路交通管理事
    件通知單送達且逾越應到案期限60日之3 個月內，逕行裁決
    之，道路交通管理處罰條例第9 條第1 項及違反道路交通管
    理事件統一裁罰基準及處理細則第44條第1 項分別定有明文
    。
四、經查：
(一)、異議人於98年5 月24日15時24分許，乘騎車牌號碼567-ECA
    號重型機車於中正路與三多路口，因未依標誌標線指示兩段
    式左轉行駛，經高雄市政府警察局交通警察大隊第中苓雅大
    隊員警掣單舉發之事實，業經異議人自承在卷，復有高雄市
    政府警察局高市警交字第B00000000 號舉發違反道路交通管
    理事件通知單及交通部公路總局高雄區監理所98年6 月26日
    高監營裁字第80-B00000000號裁決書各1 件附卷可稽，從而
    ，異議人不依標誌標線號誌指示行駛之違規行為，應堪認定
    。
(二)、為加強道路交通管理，維護交通秩序，確保道路交通安全，
    道路交通管理處罰條例對違反該條例之行為定有各項行政罰
    ，依道路交通管理處罰條例第92條第3 項之授權訂定之違反
    道路交通管理事件統一裁罰標準及處理細則第41條第1 項及
    第48條第1 項僅係為便利公路主管機關及警察機關於處理違
    反道路交通管理事件能有統一之程序及裁罰標準而訂定之行
    政規則，為具體細節之規定，並未逾越母法之授權，與法律
    保留原則亦無違背。又上開細則第41條第2 項規定：「行為
    人逾指定應到案日期後到案，而有前項第1 款、第2 款情形
    者，得逕依標準表逾越繳納期限之規定，收繳罰鍰結案。」
    故凡行為人逾越繳納期限或經逕行裁決處罰者，處罰機關即
    一律依標準表規定之金額處以罰鍰，此屬法律授權主管機關
    就裁罰事宜所訂定之裁量基準，其罰鍰之額度未逾越法律明
    定得裁罰之上限，並得促使行為人自動繳納、避免將來強制
    執行困擾及節省行政成本，且寓有避免各行政機關於相同事
    件恣意為不同裁罰之功能，亦非法所不許。本件原處分機關
    之罰鍰額度並未逾越法律明定得裁罰之上限，自非法所不許
    。至異議人所稱稅款之滯納金，因其性質不同於罰鍰，自不
    得相提並論。
(三)、再道路交通管理處罰條例係立法院三讀通過，經總統公佈之
    法律，該條例第48條第1 項課以機慢車駕駛人兩段式左轉之
    義務，除著眼於人民利益（即保護受規範者之生命、身體權
    ），亦係為增進公共利益所必要，符合憲法第23條之要求，
    與憲法並無牴觸，係現行有效並合憲之法律，且其限制之程
    度與裁罰額度亦符合比例原則，則行政機關依據該法律之規
    定，對於違反義務之行為人進行裁罰，並無違法之處。罰鍰
    金額，乃行政機關依據行為人違規情節輕重，於法定限度內
    ，依其職權所為之裁量權限，司法機關應予尊重，僅得就行
    政機關所為裁罰合不合法為審查，本件原處分機關既係依據
    現行合法有效之道路交通管理處罰條例及其所授權制定之違
    反道路交通管理事件統一裁罰基準及處理細則、違反道路交
    通管理事件統一裁罰基準表，對異議人之違規行為進行裁處
    ，於法即屬有據，亦無裁量逾越而違反比例原則之情事，法
    院即應予尊重，而無變更處罰之裁判之必要。
五、從而，異議人確有前揭違規事實，嗣經舉發員警當場舉發後
    ，該舉發通知單亦當場由異議人簽收，是異議人逾期未繳罰
    鍰，原處分機關乃以異議人逾越應到案期限30日以內，逕依
    立法者於道路交通管理處罰條例第92條第3 項授權行政機關
    訂定之違反道路交通管理事件統一裁罰標準表之規定，裁處
    罰鍰1,000 元，並記違規點數1 點，自屬適法有據，本件異
    議即無理由，應予駁回。
六、據上論斷，應依道路交通案件處理辦法第19條，裁定如主文
    。
據上論斷，應依道路交通案件處理法第19條，裁定如主文。
中    華    民    國    98    年    7     月    21    日
                  交通法庭      法  官  文昌
以上正本證明與原本無異。
如不服本裁定應於送達後5日內向本院提出抗告狀。
中    華    民    國    98    年    7     月    21    日
                                書記官  紀龍年


司法院資訊處製作；財團法人民間司法改革基金會備份。
